【裁判字號】    99,易,2673
【裁判日期】    990930
【裁判案由】    妨害兵役
【裁判全文】
臺灣板橋地方法院刑事判決              99年度易字第2673號
聲  請  人  臺灣板橋地方法院檢察署檢察官
被      告  甲○○
上列被告因妨害兵役案件，經檢察官聲請以簡易判決處刑（99年
度撤緩偵字第239號），本院改依通常程序審理，並判決如下：
    主  文
本件公訴不受理。
    理  由
一、聲請簡易判決處刑意旨略以：被告甲○○係後備軍人，籍設
    臺北縣蘆洲市○○街167 巷8 號2 樓，於民國92年12月6日
    退伍後即遷移他址，竟意圖避免召集，無故不依規定申報，
    致臺北縣後備指揮部指定應於98年7 月13日8 時許前往苗栗
    縣頭份鎮斗煥199 ─1 號（斗煥坪營區）報到之教育召集令
    （召集符號：博愛甲字221107號、召集令編號：0970號）無
    法送達其本人，因認被告涉犯妨害兵役治罪條例第10條第1
    項第3 款之罪嫌等語。
二、按檢察官就簡易判決處刑之聲請，與起訴有同一之效力，法
    院於審理後認應為不受理判決之諭知者，應適用通常程序審
    判之，刑事訴訟法第451 條第3 項、第451 條之1 第4 項但
    書第3 款、第452 條業已明揭其旨；又起訴之程序違背規定
    者，應諭知不受理之判決，並得不經言詞辯論為之，同法第
    303 條第1 款、第307 條亦定有明文。
三、次按檢察官為緩起訴處分者，得命被告於一定期間內遵守或
    履行刑事訴訟法第253 條之2 第1 項各款所定事項，被告於
    緩起訴期間內，有違背上開各款之應遵守或履行事項者，檢
    察官得依職權撤銷原處分，繼續偵查或起訴；又檢察官依同
    法第253 條之3 規定撤銷緩起訴者，應製作處分書敘述其處
    分之理由，並應以正本送達於告訴人、告發人、被告及辯護
    人，被告接受撤銷緩起訴處分書後，得於7 日內以書狀敘述
    不服之理由，經原檢察官向直接上級法院檢察署檢察長或檢
    察總長聲請再議，同法第253 條之2 第1 項、第253 條之3
    第1 項第3 款、第255 條第1 項前段、第2 項前段、第256
    條之1 第1 項規定綦詳。準此以觀，被告經檢察官為緩起訴
    處分確定者，於緩起訴期間內，檢察官固得依職權撤銷原處
    分，繼續偵查或起訴，惟檢察官必須為緩起訴撤銷之處分，
    並將撤銷處分書送達被告，被告得對此撤銷處分聲請再議，
    在撤銷原緩起訴處分未確定前，檢察官尚不得對同一事實再
    行起訴或聲請以簡易判決處刑，使撤銷緩起訴處分程序及被
    告得聲請再議之規定形同具文，如檢察官未於緩起訴期間內
    踐行上揭法定之撤銷緩起訴處分程序而逕行起訴或聲請以簡
    易判決處刑，其起訴程序應屬違背規定，依刑事訴訟法第30
    3 條第1 款規定，應諭知公訴不受理之判決。
四、再按送達文書，除本章有特別規定外，準用民事訴訟法之規
    定，刑事訴訟法第62條定有明文。又民事訴訟法第138 條所
    規定之寄存送達，限於不能依同法第136 條及第137 條規定
    行送達者，始得為之，設其送達之處所，雖原為應受送達人
    之住居所、事務所或營業所而實際上已變更者，該原住居所
    、事務所或營業所，即非應為送達之處所，自不得於該原處
    所為寄存送達。
五、經查，被告所涉上開妨害兵役犯行，前經臺灣板橋地方法院
    檢察署檢察官於98年12月23日以98年度偵緝字第3090號為緩
    起訴處分確定，而被告於緩起訴期間內，因有違反刑事訴訟
    法第253 條之2 第1 項第4 款之應履行事項之情形，復經同
    署檢察官於99年6 月15日以99年度撤緩字第231 號為撤銷緩
    起訴之處分，並於99年8 月24日以99年度撤緩偵字第239 號
    聲請以簡易判決處刑等情節，業經本院核閱相關案卷無訛，
    合先指明。惟被告前於偵查中通緝到案時，業己向檢察官陳
    明並未實際居住於「臺北縣蘆洲市○○街167 巷8 號2 樓」
    之戶籍地，而係居住在「新竹市○○路277 巷2 弄1 號2 樓
    」，此有臺灣板橋地方法院檢察署檢察官98年12月2 日內勤
    訊問筆錄1 份為憑。而觀諸卷附送達證書，檢察官上開撤銷
    緩起訴之處分書之正本僅向被告設籍之「臺北縣蘆洲市○○
    街167 巷8 號2 樓」為送達，並因郵政機關之送達人員不獲
    會晤應受送達人，亦無法將文書付與有辨別事理能力之被告
    同居人或受僱人，乃於99年6 月28日寄存在臺北縣政府警察
    局蘆洲分局延平派出所，而經本院向上開派出所查詢前開文
    件是否經人領取一節，據覆稱並未經被告本人或其委託之人
    前來領取，有本院辦理刑事案件電話紀錄查詢表1 紙在卷可
    憑，足佐被告前於偵查中供稱已未居住於上開戶籍地等情屬
    實。再查本件檢察官亦未向被告上開曾陳報之新竹市○○路
    277 巷2 弄1 號2 樓住所地為送達，有本院辦理刑事案件電
    話紀錄查詢表為據。則參諸上開說明，本件檢察官之撤銷緩
    起訴處分書，就被告戶籍地所為之寄存送達與法相違，不生
    合法送達效力，復並未向已知之被告實際住所地為送達，則
    被告對撤銷緩起訴處分之再議期間即無從起算，被告亦無對
    該撤銷緩起訴處分聲請再議之機會，該撤銷緩起訴處分自不
    發生確定之效力。本件在檢察官未對於上開撤銷緩起訴處分
    書合法送達被告前，即逕對於被告聲請以簡易判決處刑，揆
    諸前開說明，其起訴程序不合規定，且其瑕疵無從補正治癒
    。綜上所述，本件聲請簡易判決處刑有違背規定，自得不經
    言詞辯論，逕為諭知不受理之判決。
據上論斷，應依刑事訴訟法第452 條、第303 條第1 款、第307
條，判決如主文。
中    華    民    國    99    年    9     月    30    日
                刑事第二十三庭  法  官  黃苙荌
上列正本證明與原本無異。
如不服本判決，應於判決送達後10日內敘明上訴理由，向本院提
出上訴狀 (應附繕本) ，上訴於臺灣高等法院。其未敘述上訴理
由者，應於上訴期間屆滿後20日內向本院補提理由書「切勿逕送
上級法院」。
                                書記官  朱烈稽
中    華    民    國    99    年    10    月    1     日

司法院資訊處製作；財團法人民間司法改革基金會備份。
